臺灣臺中地方法院刑事判決　　　　　　99年度重訴字第3717號
公　訴　人　臺灣臺中地方法院檢察署檢察官
被　　　告　宋雲華
選任辯護人　蘇哲科律師
上列被告因違反槍砲彈藥刀械管制條例案件，經檢察官提起公訴
（99年度偵字第19983、23726、23727、23728、28340、28625號
），本院判決如下：
    主    文
宋雲華未經許可持有可發射子彈具有殺傷力之改造手槍，處有期
徒刑年陸月，併科罰金新臺幣陸萬元，罰金如易服勞役，以新
臺幣壹仟元折算壹日。扣案仿BERETTA廠M9型半自動手槍製造之
改造手槍壹枝（含彈匣壹個，槍枝管制編號0000000000號）及仿
BERETTA廠92FS型半自動手槍製造之改造手槍壹枝（含彈匣壹個
，槍枝管制編號0000000000號）均沒收。
    犯罪事實
一、宋雲華明知具有殺傷力之各式槍砲、彈藥，依槍砲彈藥刀械
    管制條例第4條第1項第1、2款及同法第5條之規定，未經中
    央主管機關許可，不得非法持有，竟仍於民國99年3、4月間
    某日，在臺中縣神岡鄉（現改制為臺中市神岡區）神岡國中
    附近，以新臺幣（下同）6萬元之代價，向姓名年籍不詳綽
    號「小胖」之成年男子，購買仿BERETTA廠M9型半自動手槍
    製造之槍枝，換裝土造金屬槍管而成之具殺傷力改造手槍1
    枝（含彈匣1個，槍枝管制編號0000000000號）、仿BERETTA
    廠92FS型半自動手槍製造之槍枝，換裝土造金屬槍管而成之
    具殺傷力改造手槍1枝（含彈匣1個，槍枝管制編號00000000
    00號）及子彈30顆（其中12顆具殺傷力，另有9顆業由宋雲
    華於不詳時日在臺中縣清水鎮《現改制為臺中市清水鎮》鰲
    峰山試射後滅失；復有9顆經鑑定結果不具殺傷力）而持有
    之。嗣於99年8月25日經臺灣臺中地方法院檢察署檢察官指
    揮警調人員偵辦宋雲華等人走私運輸第一級毒品海洛因案件
    （宋雲華所涉運輸毒品犯行業於100年3月25日先行判決，現
    上訴中），於宋雲華前往臺中縣龍井鄉（現改制為臺中市龍
    井區○○○○路210號統一超商領取夾藏第一級毒品海洛因
    之包裹後，當場逮捕宋雲華，並至宋雲華位於臺中縣大雅鄉
    （現改制為臺中市大雅區○○○村○○路209號住處緊急搜
    索，當場扣得前揭具殺傷力之改造手槍2枝、子彈12顆，不
    具殺傷力之子彈9顆及包覆槍枝之毛巾2條、放置槍枝、子彈
    之手提包1只、通槍工具1組、通槍布1包等物。
二、案經臺灣臺中地方法院檢察署檢察官指揮調查局臺中航調站
    、內政部警政署保安警察第三總隊第一大隊、憲兵司令部豐
    原憲兵隊、海岸巡防署彰化機動查緝隊等單位組成專案小組
    共同偵辦而偵查起訴。
    理    由
壹、程序部分：
    按「刑事訴訟法第159條之5明定：『被告以外之人於審判外
    之陳述，雖不符前4條之規定，而經當事人於審判程序同意
    作為證據，法院審酌該言詞陳述或書面陳述作成時之情況，
    認為適當者，亦得為證據。』、『當事人、代理人或辯護人
    於法院調查證據時，知有第159條第1項不得為證據之情形，
    而未於言詞辯論終結前聲明異議者，視為有前項之同意。』
    ，其立法理由在於傳聞證據未經當事人之反對詰問予以核實
    ，乃排斥其證據能力。惟當事人如放棄對原供述人之反對詰
    問權，於審判程序表示同意該等傳聞證據可作為證據，此時
    ，法院除認該傳聞證據欠缺適當性外，自可承認其證據能力
    。又當事人、代理人或辯護人於調查證據時，知有刑事訴訟
    法第159條第1項不得為證據之情形，卻表示『對於證據調查
    無異議』、『沒有意見』等意思，而未於言詞辯論終結前聲
    明異議者，應視為已有將該等傳聞證據採為證據之同意。」
    （詳最高法院94年度台上字第2976號判決意旨參照）。經查
    被告宋雲華及其選任辯護人、檢察官於審判期日，對本件之
    全部證據之證據能力均不爭執，復於審判期日就本院提示之
    證據於言詞辯論終結前，均未就所調查之證據主張有刑事訴
    訟法第159條不得為證據之情形，且均表示「沒有意見」，
    本院審酌該等證據作成時，亦無不適當之處，是參考上開最
    高法院判決要旨，應視為已有將該等傳聞之證據採為證據之
    同意，本案經調查之證據均有證據能力，合先敘明。
貳、實體部分：
一、上開犯罪事實，業據被告宋雲華於警詢、偵查中及本院審理
    時均坦承不諱，且自被告上開住處所扣得之手槍2枝及子彈2
    1顆，於偵查中經送請內政部警政署刑事警察局鑑定結果，
    認：「一送鑑手槍2枝，鑑定情形如下：(一)1枝（槍枝管制編
    號0000000000），認係改造手槍，由仿BERETTA廠M9型半自
    動手槍製造之槍枝，換裝土造金屬槍管而成，擊發功能正常
    ，可供擊發適用子彈使用，認具殺傷力。(二)1枝（槍枝管制
    編號000000000 0），認係改造手槍，由仿BERETTA廠92FS型
    半自動手槍製造之槍枝，換裝土造金屬槍管而成，擊發功能
    正常，可供擊發適用子彈使用，認具殺傷力。二送鑑子彈21
    顆，鑑定情形如下：(一)16顆，認均係非制式子彈，由金屬彈
    殼組合直徑8.9±0.5mm金屬彈頭而成，採樣5顆試射：1顆，
    可擊發，認具殺傷力；3顆雖可擊發，惟發射動能不足，認
    均不具殺傷力；1顆，無法擊發，認不具殺傷力。(二)5顆，認
    均係口徑9mm制式子彈，採樣2顆試射，可擊發，認均具殺傷
    力。」，有內政部警政署刑事警察局99年10月13日刑鑑字第
    0990127524號鑑定書1份在卷可憑（見臺灣臺中地方法院檢
    察署99年度偵字第19983號偵查卷第225-226頁），又未經採
    樣試射鑑驗之子彈14顆，經本院送請內政部警政署刑事警察
    局鑑定結果，認：「二送鑑未試射子彈14顆，鑑定情形如下
    ：(一)11顆（本局99年10月13日刑鑑字第0990127524號鑑定書
    鑑驗結果二(一)），均經試射：6顆，可擊發，認均具殺傷力
    ；5 顆，雖可擊發，惟發射動能不足，認不具殺傷力。(二)3
    顆（本局99年10月13日刑鑑字第0990127524號鑑定書鑑驗結
    果二(二)），均經試射，可擊發，認均具殺傷力。」，亦有內
    政部警政署刑事警察局100年4月14日刑鑑字第1000036193號
    函1份附卷可考（見本院刑事卷(二)第94頁），是扣案之上開
    具殺傷力之改造手槍2枝、制式子彈5顆及非制式子彈7顆，
    均確係槍砲彈藥刀械管制條例規定未經中央主管機關許可，
    不得非法持有之違禁物。足徵被告之自白與事實相符，而堪
    採信。此外，復有臺中縣警察局槍枝初步檢視報告表2份及
    槍枝照片6張在卷可稽。綜上所述，本件事證明確，被告未
    經許可持有具殺傷力之改造手槍及子彈之犯行，均堪認定，
    應依法論科。
二、核被告持有上開槍、彈之所為，係犯槍砲彈藥刀械管制條例
    第8條第4項之未經許可，持有可發射子彈具有殺傷力之改造
    手槍罪及同條例第12條第4項之未經許可，持有子彈罪。又
    按非法持有、寄藏、出借槍砲彈藥刀械等違禁物，所侵害者
    為社會法益，如所持有、寄藏或出借客體之種類相同（如同
    為手槍，或同為子彈者），縱令同種類之客體有數個（如數
    枝手槍、數顆子彈），仍為單純一罪，不發生想像競合犯之
    問題；若同時持有、寄藏或出借二不相同種類之客體（如同
    時持有手槍及子彈），則為一行為觸犯數罪名之想像競合犯
    （最高法院82年度台上字第5303號判決要旨可資參照），從
    而，被告同時持有2枝改造手槍，及同時持有5顆制式子彈及
    7顆非制式子彈，各僅侵害一法益，均屬單純一罪，不發生
    想像競合犯之問題。再被告以一行為同時自綽號「小胖」之
    成年男子處購得上開具有殺傷力之槍、彈，係以一行為同時
    觸犯上開二罪名，應依刑法第55條論以想像競合犯，從一重
    之未經許可，持有改造手槍罪處斷。爰審酌被告5年內並無
    不良之犯罪前科紀錄，及持有扣案槍彈對社會治安及人民生
    命財產具有潛在之危害威脅，且持有具殺傷力之改造手槍2
    枝、子彈達12顆，數目非少，惟念其未持以另犯他罪，犯罪
    手段尚屬平和，犯罪後又坦承犯行，態度良好，顯有認錯悔
    過之意，暨犯罪之動機、目的、犯罪時間之久暫等一切情狀
    ，量處如主文所示之刑，罰金部分並諭知易服勞役之折算標
    準，以示懲儆。扣案如主文所示之改造手槍2枝，經鑑驗結
    果均具有殺傷力，已如前述，為違禁物，不問屬於被告所有
    與否，均應依刑法第38條第1項第1款之規定宣告沒收；扣案
    具殺傷力之口徑9mm制式子彈5顆及由金屬彈殼組合直徑8.9
    ±0.5mm金屬彈頭而成之非制式子彈7顆，因均業經擊發試射
    鑑驗完畢，僅餘彈殼，已失其子彈性質，並非違禁物，爰不
    併予宣告沒收。另扣案未具殺傷力之由金屬彈殼組合直徑8.
    9±0.5mm金屬彈頭而成之非制式子彈9顆及包覆槍枝之毛巾2
    條、放置槍枝、子彈之手提包1只、通槍工具1組、通槍布1
    包等物，雖均係被告所有，然核與上揭各罪無關，且均非違
    禁物，爰不併予宣告沒收。
三、不另為無罪之諭知部分：
（一）公訴意旨另以：被告於99年3、4月間某日，在臺中縣神岡
      鄉（現改制為臺中市神岡區）神岡國中附近，以6萬元之
      代價，向姓名年籍不詳綽號「小胖」之成年男子，購得上
      揭具殺傷力之槍枝2枝及子彈12顆外，尚購得子彈18彈（
      其中9顆業由被告於不詳時日在臺中縣清水鎮《現改制為
      臺中市清水鎮》鰲峰山試射後滅失；另有9顆經鑑定結果
      不具殺傷力），認為除前開論罪科刑之槍、彈部分外，亦
      基於持有子彈之犯意而未經許可予以持有；因認被告此部
      分所為，亦涉犯槍砲彈藥刀械管制條例第12條第4項之未
      經許可持有子彈罪嫌云云。
（二）按犯罪事實應依證據認定之，無證據不得認定犯罪事實，
      刑事訴訟法第154條第2項定有明文。又認定犯罪事實，所
      憑之證據，雖不以直接證據為限，間接證據亦包括在內，
      然無論直接或間接證據，其為訴訟上之證明，須於通常一
      般之人均不致於有所懷疑，而得確信其為真實之程度者，
      始得據之為有罪之認定，倘其證明尚未達到此一程度，而
      有合理性懷疑之存在時，即無從為有罪之認定，根據「罪
      證有疑，利於被告」之證據法則，即不得遽為不利於被告
      之認定（最高法院76年臺上字第4986號判例意旨參照）。
      又按被告之自白，不得作為有罪判決之唯一證據，仍應調
      查其他必要之證據，以察其是否與事實相符，刑事訴訟法
      第156條第2項規定甚明。被告雖經自白，仍應調查其他必
      要之證據，以察其是否與事實相符。立法目的乃欲以補強
      證據擔保自白之真實性；亦即以補強證據之存在，藉之限
      制自白在證據上之價值。而所謂補強證據，則指除該自白
      本身外，其他足資以證明自白之犯罪事實確具有相當程度
      真實性之證據而言。雖其所補強者，非以事實之全部為必
      要，但亦須因補強證據與自白之相互利用，而足使犯罪事
      實獲得確信者，始足當之（最高法院74年臺覆字第10號判
      例參照）。
（三）公訴人認為被告涉犯此部分犯行，無非係以被告於警詢及
      偵查中之陳述、扣案之上開非制式子彈9顆及內政部警政
      署刑事警察局99年10月13日刑鑑字第0990127524號鑑定書
      1份，為其論罪之主要依據。然查：1.被告自姓名年籍不
      詳綽號「小胖」之成年男子處所購得之子彈30顆中，業由
      被告取用其中9顆，於不詳時間，前往臺中縣清水鎮《現
      改制為臺中市清水鎮》鰲峰山試射後滅失，雖被告於本院
      審理時自承：「有幾顆沒有成功擊發，有幾顆有擊發成功
      ，一半一半的狀況。」等語（見本院刑事卷(二)第104頁）
      ，惟該幾顆可成功擊發之子彈，雖可擊發，然發射動能是
      否足夠，而足堪認定具有殺傷力，因未經鑑定，且查無其
      他積極證據足以證明該9顆子彈均係具有殺傷力，意即尚
      難僅憑被告此部分之自白即逕行認定該些子彈均具有殺傷
      力，是被告持有該9顆子彈之行為，即難認係違反槍砲彈
      藥刀械管制條例第12條第4項之未經許可持有子彈罪。2.
      又查，警方自被告上開住處所查扣之子彈21顆，經前開2
      次鑑定結果僅12顆子彈具有殺傷力，其餘9顆子彈均不具
      殺傷力，此有內政部警政署刑事警察局99年10月13日刑鑑
      字第0990127524號鑑定書及100年4月14日刑鑑字第100003
      6193號函各1份附卷可稽，此情已足認定，是此部分扣案
      之9顆子彈既經實際試射結果認無殺傷力，即難認被告持
      有該9顆子彈之行為，亦係違反槍砲彈藥刀械管制條例第
      12條第4項之未經許可持有子彈罪。3.從而，公訴人所舉
      此部分之證據，尚未能使本院形成被告就此部分確有涉犯
      未經許可持有子彈之有罪確信。此外，本院復查無其他積
      極證據足資認定被告有為公訴意旨所指之上揭未經許可持
      有子彈行為，亦即不能證明其犯罪，然因公訴人認此部分
      與其他起訴並經論罪科刑部分有想像競合犯之裁判上一罪
      關係，爰不另就此部分為無罪之諭知，附此敘明。
據上論斷，應依刑事訴訟法第299條第1項前段，槍砲彈藥刀械管
制條例第8條第4項、第12條第4項，刑法第11條前段、第55條、
第42條第3項前段、第38條第1項第1款，判決如主文。
中    華    民    國   100    年    5     月    20    日
                  刑事第十四庭  審判長  法  官  林美玲
                                        法  官  何世全
                                        法  官  許月馨
以上正本證明與原本無異。
如不服本判決應於收受判決後10日內向本院提出上訴書狀，並應
敘述具體理由；其未敘述上訴理由者，應於上訴期間屆滿後20日
內向本院補提理由書（均須按他造當事人之人數附繕本）「切勿
逕送上級法院」。
                                        書記官  黃美雲
中    華    民    國   100    年    5     月    20    日
附錄本案論罪科刑法條全文：
槍砲彈藥刀械管制條例第8條：
未經許可，製造、販賣或運輸鋼筆槍、瓦斯槍、麻醉槍、獵槍、
空氣槍或第四條第一項第一款所定其他可發射金屬或子彈具有殺
傷力之各式槍砲者，處無期徒刑或五年以上有期徒刑，併科新臺
幣一千萬元以下罰金。
未經許可，轉讓、出租或出借前項所列槍枝者，處五年以上有期
徒刑，併科新臺幣一千萬元以下罰金。
意圖供自己或他人犯罪之用，而犯前二項之罪者，處無期徒刑或
七年以上有期徒刑，併科新臺幣一千萬元以下罰金。
未經許可，持有、寄藏或意圖販賣而陳列第一項所列槍枝者，處
三年以上十年以下有期徒刑，併科新臺幣七百萬元以下罰金。
第一項至第三項之未遂犯罰之。
槍砲彈藥刀械管制條例第12條：
未經許可，製造、販賣或運輸子彈者，處一年以上七年以下有期
徒刑，併科新臺幣五百萬元以下罰金。
未經許可，轉讓、出租或出借子彈者，處六月以上五年以下有期
徒刑，併科新臺幣三百萬元以下罰金。
意圖供自己或他人犯罪之用，而犯前二項之罪者，處三年以上十
年以下有期徒刑，併科新臺幣七百萬元以下罰金。
未經許可，持有、寄藏或意圖販賣而陳列子彈者，處五年以下有
期徒刑，併科新臺幣三百萬元以下罰金。
第一項至第三項之未遂犯罰之。